臺灣高等法院民事裁定　　　　　　　　　　　　　　　九十二年度上字第七０二號
　　上　訴　人　財團法人工業技術研究院
　　法定代理人　李鍾熙
　　訴訟代理人　任秀妍律師
　　複　代理人　吳世敏律師
　　被 上訴 人　竟成工程股份有限公司
　　法定代理人　曾立松
　　被 上訴 人　甲○○
　　右二人共同
　　訴訟代理人　趙元昊律師
　　複　代理人　許瑞榮律師
右當事人間因撤銷仲裁判斷等事件，上訴人對於中華民國九十二年六月十三日臺灣新
竹法院九十一年度仲訴字第一號第一審判決提起上訴後，為訴之追加，本院裁定如左
：
      主      文
追加之訴駁回。
追加訴訟費用由上訴人負擔。
      理      由
一、按「訴之變更或追加，非經他造同意，不得為之。但民事訴訟法第二百五十五條
    第一項第二款至第六款情形，不在此限。」、「訴狀送達後，原告不得將原訴變
    更或追加他訴。但有下列各款情形之一者．．．請求之基礎事實同一者。．．．
    」。民事訴訟法第四百四十六條第一項、第二百五十五條第一項第二款分別定有
    明文。此所謂請求之基礎事實同一，係指變更或追加之訴與原訴之主要爭點有其
    共同性，各請求利益之主張在社會生活上可認為同一或關連，而就原請求之訴訟
    及證據資料，於審理繼續進行在相當程度範圍內具有同一性或一體性，得期待於
    後請求之審理予以利用，俾先後兩請求在同一程序得加以解決，避免重複審理，
    進而為統一解決紛爭者，始屬之。因之，於上訴第二審後上訴人始為追加之訴，
    判斷是否合於民事訴訟法第四百四十六條第一項、第二百五十五條第一項第二款
    「請求之基礎事實」同一，應考慮被上訴人之防禦權是否受到不利益及在訴訟之
    過程，准予為訴之追加後，原來已經進行過之訴訟資料與證據資料，有無繼續使
    用之可能性及價值。
二、上訴人於原審以兩造間之仲裁判斷事件（下稱系爭仲裁判斷），有仲裁法第四十
    條第一項第一、二、三、四款事由，提起撤銷仲裁判斷之訴（下稱原訴訟），經
    原審爭點整理後，兩造僅就仲裁法第四十條第一項第一、二、三款事由予以爭執
    （見原審卷第二三０頁），原審據此而為判決駁回上訴人在原審之訴，上訴人僅
    就同法第四十條第一項第二款事由（訴訟標的）之訴聲明不服提起上訴，其餘訴
    訟則未聲明不服，嗣上訴人於本院以系爭仲裁判斷事件有仲裁法第四十條第一項
    第八款之事由，提起追加之訴。被上訴人則陳明不同意上訴人為訴之追加。
三、查上訴人於原審提起之原訴訟，係以：(一)兩造間並未有仲裁書面、仲裁契約有不
    成立或無效、失效情形；(二)當事人於仲裁程序未經合法代理；(三)系爭仲裁判斷程
    序於進行中，雙方當事人已明示合意不適用仲裁法第三十一條之衡平原則為判斷
    ，仲裁庭之判斷應以當事人之契約為判斷之全部依據，詎仲裁庭仍以衡平原則為
    依據；(四)系爭仲裁判斷未附理由等事由。而上訴人追加之訴，係以：竟成公司與
    被上訴人甲○○間於八十八年五月六日所為之債權讓與行為，有通謀虛偽意思表
    示或損害債權，上訴人應無給付系爭債權予甲○○義務之原因事實。則原訴訟與
    追加之訴之基礎事實、主要爭點及證據資料，顯不相同至明。又依原訴訟卷內證
    據資料觀之，均無有關竟成公司與甲○○間之債權讓與之相關證據資料，於追加
    之訴，殊無從引用已經進行過之原訴訟證據資料，勢必另行調查證據，影響被上
    訴人審級利益、防禦權益及訴訟之終結。原訴訟與追加之訴爭執點，亦不具有同
    一或一體性，復於追加之訴程序中得加以利用，且得於同一程序予以解決，避免
    重複審理之情事，揆諸首開說明，原訴訟與追加之訴難認有請求之基礎事實同一
    之情事。基上，本件追加之訴，被上訴人既表示不同意，又不符合未經被上訴人
    同意得逕行追加之情形。因之，上訴人提起追加之訴，尚有未洽，應予駁回，爰
    裁定如主文。
中　　　華　　　民　　　國　　九十三　　年　　　三　　　月　　　五　　　日
                                    民事第五庭
                                        審判長法  官  張　劍　男
                                              法  官　彭　昭　芬
                                              法  官　李  行  一
正本係照原本作成。
如不服本裁定，應於收受送達後十日內向本院提出抗告狀，並應繳納抗告費新台幣一
千元。
中　　　華　　　民　　　國　　九十三　　年　　　三　　　月　　　八　　　日
　　　　　　　　　　　　　　　　　　　　　　　書記官　黃　　　愛
